【裁判字號】    98,上訴,4713
【裁判日期】    981202
【裁判案由】    毒品危害防制條例
【裁判全文】
臺灣高等法院刑事判決                98年度上訴字第4713號
上  訴  人
即  被  告  甲○○
上列上訴人因毒品危害防制條例案件，不服臺灣基隆地方法院98
年度訴字第993號，中華民國98年10月29日第一審判決（起訴案
號：臺灣基隆地方法院檢察署98年度毒偵字第1597號），提起上
訴，本院判決如下：
    主  文
上訴駁回。
    理  由
一、依刑事訴訟法第350條、第361條、第362條、第367條規定，
    不服地方法院之第一審判決而上訴者，須提出上訴書狀，並
    應敘明具體理由，為上訴必備之程式；其所提出之書狀未敘
    述上訴理由，或僅曾以言詞陳述上訴理由者，均應於上訴期
    間屆滿後20日內補提理由書於第一審法院。第一審法院經形
    式審查，認逾期未補提上訴理由者，應定期間先命補正；逾
    期未補正者，為上訴不合法律上之程式，應以裁定駁回。倘
    已提出上訴理由，但所提非屬具體理由者，則由第二審法院
    以上訴不合法律上之程式，判決駁回。而所謂具體理由，必
    係依據卷內既有訴訟資料或提出新事證，指摘或表明第一審
    判決有何採證認事、用法或量刑等足以影響判決本旨之不當
    或違法，而構成應予撤銷之具體事由，始克當之（例如：依
    憑證據法則具體指出所採證據何以不具證據能力，或依憑卷
    證資料，明確指出所為證據證明力之判斷如何違背經驗、論
    理法則）；倘僅泛言原判決認定事實錯誤、違背法令、量刑
    失之過重過輕微，而未依上揭意旨指出具體事由，或形式上
    雖已指出具體事由，然該事由縱使屬實，亦不足以認為原判
    決有何不當或違法者（例如：對不具有調查必要性之證據，
    法院未依聲請調查亦未說明理由，或援用證據不當，但除去
    該證據仍應為同一事實之認定），皆難謂係具體理由，俾與
    第二審上訴制度旨在請求第二審法院撤銷、變更第一審不當
    或違法之判決，以實現個案救濟之立法目的相契合，並節制
    濫行上訴（最高法院97年度台上字第892號判決參照）。又
    第二審法院認為上訴書狀未敘述理由，依刑事訴訟法第367
    條但書規定，始應定期間命其補正。如認上訴書狀已敘述理
    由，但其理由非屬具體，其所為上訴，即不符上訴之法定要
    件，自得逕行判決駁回，無定期命補正問題（最高法院97年
    度台上字第3599號判決參照）。
二、被告提起本件上訴，其上訴理由略以：被告對所犯罪行深感
    羞愧，並坦承犯行，犯罪態度良好，且被告高齡老母罹患大
    腸癌，需被告在旁照顧，按時送院化療，故請求本院給予被
    告自新機會，從輕量刑云云。
三、查本件原判決略以：（一）被告於98年8月30日15時許，在
    基隆市○○區○○路150號前附近路邊其所駕駛0080-KK號自
    小客車內，先將第一級毒品海洛因置入注射針筒內，摻水混
    合注射手肘內側皮膚靜脈血管處之方式，非法施用第一級毒
    品海洛因1次；施用完海洛因後，旋即將第二級毒品甲基安
    非他命放入玻璃球吸食器，再以打火機點燃燒烤吸食器底部
    產生煙霧吸食之方式，非法施用甲基安非他命1次之事實，
    業據被告於本院準備程序及審理時坦承在卷，而被告於上述
    所示時間、地點為警查獲後採集尿液，呈甲基安非他命、安
    非他命、嗎啡、可待因之陽性反應，此有台灣尖端先進生技
    醫藥股份有限公司濫用藥物檢驗報告附卷可稽（見98年度毒
    偵字第1597號卷第47頁），復有如事實欄所示之物品扣案足
    資佐證。又其前因施用毒品案件，經觀察、勒戒後，因有繼
    續施用毒品之傾向，經裁定令入戒治處所施以強制戒治，於
    89 年11月2日強制戒治執行期滿，由臺灣桃園地方法院檢察
    署檢察官以89年度戒偵字第775號為不起訴處分確定。又因
    施用毒品案件，經觀察、勒戒後，因有繼續施用毒品之傾向
    ，再經裁定令入戒治處所施以強制戒治，於97年7月14日因
    無繼續強制戒治必要釋放出所，並由臺灣宜蘭地方法院檢察
    署檢察官以97年度戒毒偵字第54號為不起訴處分確定等情，
    亦有全國施用毒品案件紀錄表、臺灣高等法院被告前案紀錄
    表各1份附卷足佐。綜上所述，被告於前次強制戒治於97年7
    月14日執行完畢，5年內再犯本案施用第一、二級毒品海洛
    因、甲基安非他命，罪證明確，犯行洵堪認定，自應依法論
    科。（二）查海洛因、甲基安非他命分係毒品危害防制條例
    第2條第2項第1款、第2款所定之第一級、第二級毒品，核被
    告所為係犯毒品危害防制條例第10條第1項、第2項之施用第
    一級、第二級毒品罪。被告持有第一級毒品海洛因及第二級
    毒品甲基安非他命之低度行為，應為施用第一級、第二級毒
    品之高度行為所吸收，不另論罪。被告先後所犯上開2罪，
    犯意各別，行為不同，應予分論併罰。（三）被告前曾因違
    反麻醉藥品管理條例、肅清煙毒條例、肅清煙毒條例、恐嚇
    、侵占、竊盜等案件而受有期徒刑9年9月之宣告，並於97年
    4月29日執行完畢，有臺灣高等法院被告前案紀錄表在卷可
    按，其於受有期徒刑執行完畢後之5年內，故意再犯本件有
    期徒刑以上之罪，為累犯，其所犯上開2罪，均應依刑法第
    47條第1項加重其刑。（四）爰審酌被告犯罪之動機、曾有
    施用毒品之前科仍不知戒除，惟犯罪後坦承犯行，且所犯之
    施用毒品犯行乃戕害自己身心健康，並未危及他人等一切情
    狀，分別量處有期徒刑7月、有期徒刑3月，合併定其應執行
    之刑為有期徒刑8月，均已詳敘所憑證據、認定理由及量刑
    依據。從形式上觀察，原判決並無認定事實錯誤、量刑瑕疵
    或違背法令之情形可言。本件被告上訴意旨以其坦承犯行，
    犯罪後態度良好，且被告高齡老母罹患大腸癌，需被告在旁
    照顧，請求撤銷改判，從輕量刑云云，惟量刑輕重，係屬事
    實審法院得依職權自由裁量之事項，而原審量刑時，均已審
    酌刑法第57條各款所列情狀，既未逾越法定範圍，又未濫用
    其職權，量刑至為妥適，自無得認原審量刑有何違法失當。
    從而，被告上訴意旨並未依卷內既有訴訟資料或提出新事證
    ，指摘或表明原審判決有何採證認事、用法或量刑等足以影
    響判決本旨之不當或違法，構成應撤銷之具體事由故被告以
    此上訴理由，並未具體指摘原判決認事用法究有何不當或違
    法之處，自非屬得上訴第二審之具體理由。依上揭說明，本
    件上訴未敘述具體理由，其上訴自屬不合法律上之程式，應
    予駁回，並不經言詞辯論為之。
據上論斷，應依刑事訴訟法第367條前段、第372條判決如主文。
中    華    民    國    98    年      12  月  2    日
                  刑事第八庭審判長法  官  張傳栗
                                  法  官  蔡光治
                                  法  官  劉嶽承
以上正本證明與原本無異。
施用第一級毒品部分如不服本判決，應於收受送達後10日內向本
院提出上訴書狀，其未敘述上訴之理由者並得於提起上訴後10日
內向本院補提理由書（均須按他造當事人之人數附繕本）「切勿
逕送上級法院」。
其餘不得上訴。
                                  書記官  何仁崴
中    華    民    國    98    年    12    月    3     日


司法院資訊處製作；財團法人民間司法改革基金會備份。
